【裁判字號】    99,消債更,482
【裁判日期】    991217
【裁判案由】    更生事件
【裁判全文】
臺灣高雄地方法院民事裁定           99年度消債更字第482號
聲  請  人  林上懿
上列當事人聲請消費者債務清理事件，本院裁定如下：
    主  文
聲請人林上懿自中華民國九十九年十二月十七日下午十六時起開
始更生程序。
命司法事務官進行本件更生程序。
    理  由
一、聲請意旨略以：伊有不能清償債務情事，曾依「中華民國銀
    行公會會員辦理消費金融案件無擔保債務協商機制」請求共
    同協商債務清償方案成立，約定自95年6 月起，分120 期，
    每月10日清償新臺幣（下同）48,806元。然聲請人每月薪資
    僅約42,365元，上開協商金額已高於每月薪資，然聲請人尚
    須扶養母親及2 名未成年子女，於繳款3 期後聲請人實無力
    償還而於95年10月毀諾，顯已盡相當之還款誠意，因客觀上
    收入不足，實有不可歸責於已事由，致履行顯有重大困難，
    爰聲請准予裁定更生等語。
二、按債務人不能清償債務或有不能清償之虞者，得依消費者債
    務清理條例所定更生或清算程序，清理其債務。債務人無擔
    保或無優先權之債務總額未逾1200萬元者，於法院裁定開始
    清算程序或宣告破產前，得向法院聲請更生。又於消費者債
    務清理條例施行前，債務人依金融主管機關協調成立之中華
    民國銀行公會會員，辦理消費金融案件無擔保債務協商機制
    與金融機構成立之協商，準用同條例第151 條第5 項之規定
    ，即債務人與金融機構協商成立者，不得聲請更生或清算，
    但因不可歸責於己之事由，致履行顯有重大困難者，不在此
    限。如法院開始更生程序之裁定，應載明其年、月、日、時
    ，並即時發生效力。法院裁定開始更生或清算程序後，得命
    司法事務官進行更生或清算程序，必要時得選任律師、會計
    師或其他適當之自然人或法人一人為監督人或管理人。消費
    者債務清理條例第3 條、第42條第1 項、第151 條第5 項、
    第6 項、第45條第1 項及第16條第1 項分別定有明文。
三、經查：聲請人所主張之上開事實，業據提出財產及收入狀況
    說明書（卷6-7 頁）、債權人清冊（卷8-10頁）、聲請人95
    至98年度國稅局財產歸屬資料及綜合所得稅各類所得資料清
    單（卷15頁、54-55 頁、116-117 頁）、聯合徵信中心之個
    人資料（卷17-31 頁）、戶籍謄本（卷34頁、68-70 頁、
    144-147 頁）、聲請人及母親勞健保投保資料（卷59-61 頁
    、138-139 頁）、國軍高雄總醫院診斷證明書（卷75頁）、
    匯豐銀行民事陳報狀暨協議書及無擔保債務還款計畫書（卷
    78-83 頁）、財政部高雄市國稅局（卷91- 93頁）、薪資單
    （卷118-128 頁）、高雄市政府社會局函（卷129-130 頁）
    、子女之國稅局財產歸屬資料清單（卷136-137 頁）、高雄
    醫學院診斷證明書（卷140 頁）、母親及應分擔扶養義務人
    97、98年度綜合所得稅各類所得資料清單及財產歸屬資料清
    單（卷141-143 頁、148-156 頁）、稅務電子閘門財產所得
    調件明細表（卷160-162 頁）等可憑，可信為實。
四、本院審酌聲請人任職於中華郵政公司，95至98年度稅後所得
    分為782,993 元、742,655 元、765,549 元、774,228 元，
    換算每月收入為65,249元、61,888元、63,796元、64,519元
    ，名下無財產（卷15頁、54-55 頁、116-117 頁所得及財產
    資料清單），雖聲請人另提出99年1 至10月薪資單為憑，然
    其所提出之薪資單至多僅能證明其於99年上開月份之收入情
    形，並未加入每年計發之津貼、年終或其他獎金等項目，故
    尚不足客觀反應聲請人之真實償債能力，即應以聲請人98年
    度每月平均收入64,519元評估其還款能力，始屬正確，此乃
    當然。則以其98年薪資扣除每月必要之勞保、健保、工會費
    、福利金及慰問金等費用約3,471 元（659+2190+211+200
    ＋211 ），聲請人每月實際收入約為61,048元。如加上聲請
    人自97年4 月起每月另領有單親補助1,800 元（卷129 頁高
    雄市政府社會局函），是每月固定收入為62,848元（61048+
    1800）。聲請人陳稱需獨力負擔二名子女之扶養費用每月共
    13,666元（卷7 頁），查聲請人之前配偶陳品秀98年無所得
    ，名下無財產（卷160-162 頁電子閘門財產所得調件明細）
   ， 是聲請人陳稱需獨力負擔子女之扶養費，尚屬於法有據，
    惟參照民法第1118、1119條規定，其負扶養義務之程度，亦
    應考量其目前身陷卡債之窘境，所負擔之扶養義務能力，自
    非比一般，是本院認應以98年度綜合所得稅受扶養人每人免
    稅額82,000元計算，其每人每月扶養費用約6,833元（82000
    ÷12），是聲請人主張其每月支付2 名子女扶養費13,666元
    （6833×2 ），與此標準相符，尚屬適當。又聲請人主張每
    月需負擔其母親林蘇麗春之扶養費用部分，查其母林蘇麗春
    97、98年度均無所得、名下無財產（卷141-143 頁財產及所
    得資料），確有不能維持生活之情形，惟其配偶即聲請人之
    父親林瑞雲於97、98年度所得分為651,227 元、638,011 元
    ，名下有房屋一棟、土地二筆、田賦一筆（卷148-150 頁國
    稅局所得及財產資料），顯見其經濟狀況良好，又林蘇麗春
    尚有長女林雅娟、次子林昭慶（卷96頁家族系統表）等人得
    分擔扶養義務，考量聲請人目前負債之情形，難認其有扶養
    之能力，依民法第1119條規定，聲請人自無負擔扶養費用之
    必要，況97年申報扶養張雲英者亦為林瑞雲，而非聲請人，
    亦有財政部高雄市國稅局函（91-93 頁）在卷可稽，故聲請
    人主張應負擔母親之扶養費，實不可採。而按聲請人95年毀
    諾時高雄市每人每月最低生活費計算其之必要生活費用為
    10,072元，則以聲請人95年度每月平均收入約65,249元為準
    ，扣除其必要支出23,738元（10072 ＋13666 ），僅剩餘
    41,511元，確已不足清償每月協商款48,806元，短期或可勉
    力為之，但終難以為繼，致不能履約，並無違常。因此，聲
    請人無法依協議繼續償還，既係因客觀收入不足償還所致，
    非因協議後故有浪費或其他不利償還之行為，且在收入不足
    償還協商金額之情形下，仍繼續償還，繳納3 期至95年10月
    後始不得已毀諾，則應認已盡相當之償還誠意，實有不可歸
    責於聲請人之事由，致履行顯有重大困難。而聲請人無擔保
    或無優先權之債務總額未逾新臺幣1,200 萬元，復無同條例
    第46條規定已經法院裁定開始清算程序或宣告破產及第6 條
    第3 項、第8 條各款所定駁回更生聲請等程序事由存在，則
    債務人聲請更生，是有理由。爰裁定如主文。
中    華    民    國    99    年    12    月    17    日
                  民事庭    法      官  藍家慶
上為正本係照原本作成
本件不得抗告
中    華    民    國    99    年    12    月    17    日
                            書  記  官  梁竫

司法院資訊處製作；財團法人民間司法改革基金會備份。
